最高法院刑事判決　　　　　　九十四年度台上字第一六一四號
　　上　訴　人　甲○○
　　選任辯護人　孔令則律師
上列上訴人因偽造有價證券案件，不服台灣高等法院中華民國九
十一年四月二十三日第二審判決（九十年度上訴字第二四三一號
；起訴案號：台灣台北地方法院檢察署八十九年度偵字第五０五
二號），提起上訴，本院判決如下：
    主  文
原判決撤銷，發回台灣高等法院。
    理  由
本件原判決認定上訴人甲○○於民國八十八年八月初某日，在不
詳處所，由潘尚柏（台灣台北地方法院通緝中）交付偽造百元美
鈔一批，上訴人遂基於與潘尚柏共同行使偽造有價證券之概括犯
意聯絡，先於同年月初某日，在不詳處所，依潘尚柏於交付時之
指示，以每一美元兌換新台幣十五元之比例，販售偽造百元美鈔
十張予姓名年籍不詳綽號「阿勇」之人，同年月十日下午一時十
分許，上訴人又持偽造百元美鈔三百張，在台北縣板橋市○○路
○段四四號羅曼咖啡店內，欲出售予不詳之人時，為警據報當場
查獲，並扣得偽造百元美鈔共三百十張（其中十張係前次不詳之
買主舉發交予警方）等情，乃撤銷第一審諭知無罪之判決，改判
論處上訴人共同連續行使偽造有價證券罪刑，固非無見。
惟查：(一)判決不適用法則或適用不當者，為違背法令。原判決認
定上訴人於八十八年八月十日持偽造百元美鈔三百張，至台北縣
板橋市○○路○段四四號羅曼咖啡店內，欲出售予不詳姓名之人
時，為警據報當場查獲，並於理由二內論述上訴人販賣偽造美金
行為係犯刑法第二百零一條第二項行使偽造有價證券罪，因上訴
人此部分行為，尚屬未遂，應依法減輕其刑。惟按未遂犯之處罰
，以有特別規定者為限，刑法第二十五條第二項定有明文，而刑
法第二百零一條第二項並無處罰未遂犯之規定，原判決認上訴人
於八十八年八月十日行為係屬未遂並減輕其刑，自有適用法則不
當之違法。(二)審理事實之法院，對於案內一切證據，除認為不必
要者外，均應詳為調查，然後基於調查所得之心證，以為判斷事
實之基礎，如有應行調查之證據未經依法調查，即屬違法；又被
告之自白，不得作為有罪判決之唯一證據，仍應調查其他必要之
證據，以察其是否與事實相符，事實審法院為確保被告自白之真
實性，自應調查其他適法之積極證據資為補強。原判決認定上訴
人於八十八年八月初某日，以每一美元兌換新台幣十五元之比例
出售偽造十張百元美鈔予年籍不詳綽號「阿勇」之人，並於同年
月十日，又持偽造百元美鈔三百張欲出售他人，認上訴人所為基
於鑑定真偽之目的而交付美鈔之辯解並不足採；依判決理由二所
載，係依憑上訴人於警詢、檢察官偵查時所為供述，暨認上訴人
所為自「阿勇」處收受一萬五千元保證金與事理不符，且有經鑑
定屬偽鈔之百元美鈔三百十張扣案為依據。惟：(1)依原審九十一
年四月九日審理時所適用刑事訴訟法第一百六十四條規定，應將
證物提示被告令其辨認，該程序之踐行，屬同法第四十四條第一
項第九款規定應於審判筆錄記載之事項，上訴人經人向警察機關
檢舉繼而為警查獲並扣得所持有之偽造百元美鈔三百十紙，惟依
卷附審理筆錄，並無原審將扣案偽造美鈔或卷附偽造美鈔影本提
示予上訴人辨認之任何記載，該部分程序即屬違法。(2)對於身體
之搜索，為嚴重侵犯人民身體自由、隱私及財產權之行為，故執
行搜索時，自應遵守刑事訴訟法有關規定，且不得逾越必要之程
度，始符該法保障人民不受非法及不當搜索之旨；而違反法定程
序取得之證據，應否予以排除，則應由法院於個案審理中，就個
人基本人權之保障及社會安全之維護，依比例原則及法益權衡原
則，予以客觀之判斷。故證據是否違法取得與應否予以排除，法
院應先為調查。本件扣案偽造美金，其中三萬元係由上訴人以黃
色牛皮紙袋裝著，於八十八年八月十日十三時十分，於上揭咖啡
店內，為警在其所穿著褲子左口袋內查獲，有卷附台北市政府警
察局中山分局第三組臨檢紀錄表在卷可稽（偵字第一九００八號
卷第四頁）。依員警查扣該偽造美鈔時所適用刑事訴訟法第一百
二十八條規定：執行搜索時應用搜索票；同法第一百三十條則規
定：司法警察或司法警察官逮捕被告或執行拘提、羈押時，雖無
搜索票，得逕行搜索其身體。稽之卷內資料似無搜索票附卷，而
上訴人以紙袋裝著並置於所穿著褲子內之偽造美鈔，究係在何情
況下為司法警察查得並扣押，是否依循法定程序所取得，事涉證
據能力有無之認定，原審就此未先予調查釐清，逕採為認定上訴
人犯罪之物證，自有應於審判期日調查之證據未予調查之違法。
(3)上訴人先後於警詢時供稱「我拿偽造美金二萬三千元換新台幣
五十萬元販售」、「（你公司潘董叫潘尚柏共拿過幾次偽造美金
給你拿去賣）前後兩次，第一次拿偽造美金有十張（每張一百元
），第二次即今天」（偵查卷第六、七頁），固均直承基於販賣
意圖而持有偽造美鈔；原判決亦憑上訴人於警詢時所為供述，為
認定犯罪之證據。惟上訴人於原審供稱「（對你警訊筆錄有何意
見）當時警察這樣寫，叫我簽名，當時沒有仔細看」（原審卷第
四二頁），顯係對卷附其警詢筆錄內容真實性為爭執，原審就該
部分未先予調查，逕採為對上訴人論罪判決之依據，已有未合。
又上訴人於偵查中辯稱「要做質押鑑定，當初蘇先生交這筆錢給
我是要我找管道做鑑定」、「因為很多仲介商跟我說，國內無法
鑑定，所以要送到國外鑑定」（偵查卷第七八頁反面、第一０五
頁反面）；於第一審辯稱「我沒有販售，只是拿去檢驗，這些錢
是美國二次世界大戰留下來的，我是幫蘇忠峰鑑定真偽」、「沒
有兌現，東西是蘇忠峰的，我們請人拿去鑑定」、「（潘尚柏出
資多少錢，買多少美鈔）好像出資一百四十多萬元，取得多少美
鈔我不知道。當時有說這東西好像是真的，我們要拿去美國鑑定
，如果是真的才要買，假的就不要買」（第一審卷第五九頁反面
、第六十、七三、一０八頁）；再於原審辯稱「（對公訴意旨意
見）不是這樣子的。潘尚柏是我老闆，他說這東西是蘇忠峰交給
他的，蘇忠峰說這是二次世界大戰留下來，要我老闆幫他拿去鑑
定，我因為有一位朋友可以幫他拿去美國鑑定，所以才拿給我」
、「當初是人家跟我說十張無法鑑定，所以要我拿三百張才能鑑
定」（原審卷第四十、九四頁）。是核上訴人於警詢、偵查、第
一審及原審就其二次持有偽造美金原因之供述，並非始終直承基
於販售之意圖。原判決於事實欄內記載上訴人以每一美元兌換新
台幣十五元之比率販售他人，然未就上訴人於警詢及偵審程序歷
次所為供述何者為可採為調查，俾於理由內敘明認定上訴人於警
詢時所為供述方與事實相符所憑之證據；且上訴人自始即否認知
悉所持有美金為偽造之物品，並於原審迭次聲請傳喚蘇忠峰（原
審卷第八四、九六頁）。而依上訴人所為辯解，扣案偽造美金係
由蘇忠峰交予潘尚柏，再轉交予上訴人持有，且上訴人所指出對
渠有利之證明方法如果可信，原審所採為判決基礎之上訴人於警
詢時之供述，即不免因之而有動搖，自不能謂其顯然於判決無影
響，原審於審理期日並未傳喚蘇忠峰到場，復未於判決內敘明無
庸傳喚之理由，亦均有應於審判期日調查證據未予調查之違法。
以上或為上訴人上訴意旨所指摘，或為本院得依職權調查之事項
，應認原判決有發回更為審理之原因。
據上論結，應依刑事訴訟法第三百九十七條、第四百零一條，判
決如主文。
中　　華　　民　　國　九十四　年　　三　　月　三十一　日
                      最高法院刑事第十一庭
                          審判長法官  洪　清　江
                                法官  石　木　欽
                                法官  李　伯　道
                                法官  韓　金　秀
                                法官  林　勤　純
      本件正本證明與原本無異
                                      書  記  官
中　　華　　民　　國　九十四　年　　四　　月　  八　　日
                                                      Ｃ
